【裁判字號】    94,訴,4032
【裁判日期】    950912
【裁判案由】    營利事業所得稅
【裁判全文】
臺北高等行政法院判決
                                     94年度訴字第04032號
                              .
原      告  太合投資股份有限公司
代  表  人  甲○○（董事長）
訴訟代理人  楊柳峰（會計師）
            陳志愷（會計師）
被      告  財政部臺北市國稅局
代  表  人  許虞哲（局長）住同上
訴訟代理人  乙○○
上列當事人間因營利事業所得稅事件，原告不服財政部中華民國
94年10月24日臺財訴字第09400258430 號（案號：第00000000號
）訴願決定，提起行政訴訟，本院判決如下：
    主  文
原告之訴駁回。
訴訟費用由原告負擔。
    事  實
一、事實概要：
    原告辦理民國（下同）90年度營利事業所得稅結算申報時，
    利息收入帳列數新臺幣（下同）11,128,679元，申報為4,14
    7,125元，重複調減短期票券利息收入6,918,500元，致短漏
    所得額6,918,500元，漏稅額1,027,775元，違反所得稅法第
    71條第1 項規定，被告遂依同法第110 條第3 項規定裁處罰
    鍰513, 800元（計至百元止）。原告對罰緩項目不服，申請
    復查，經復查結果，被告認原告雖將調整後之金額申報為11
    ,065,625元，但實際列入課稅所得之利息收入總額及結算申
    報書自行依法調整後利息收入，卻將短期票券利息收入重複
    調減6,918,500 元，且調減原因未於會計師簽證報告適當表
    達，已構成短漏報情事；又原告所引可據以免罰之財政部90
    年4 月2 日臺財稅第900451548 號函、71年12月30日臺財稅
    第39186 號函、72年5 月26日臺財稅第33699 號函及80年5
    月15日臺財稅第800689244 號函，於本案並無適用餘地，故
    以94年4 月1 日財北國稅法字第0940254407號復查決定予以
    駁回，維持原處罰緩513,800 元（下稱原處分）。原告不服
    ，提起訴願，亦遭決定駁回，遂提起本件行政訴訟。
二、兩造聲明：
（一）原告聲明：
    1.訴願決定及原處分均撤銷。
    2.訴訟費用由被告負擔。
（二）被告聲明：
    1.駁回原告之訴。
    2.訴訟費用由原告負擔。
三、兩造之爭點：
（一）原告主張之理由：
    1.按營利事業所得稅之申報，係由營業收入、營業成本、營
      業費用、非營業收入及非營業損失項下各會計科目之「帳
      載結算金額」，依稅法規定帳外調整後之「申報全年所得
      額」，減除減免所得稅之所得額、不計入所得課稅之所得
      額及前5 年虧損扣除數後得出之「申報課稅所得額」，乘
      上規定稅率計算。是營利事業所得稅之申報，係以帳載數
      為基礎，依稅法規定帳外調整，如帳載數列載之所得額，
      已核實在申報書「帳載結算金額」欄註明揭露，可供稽徵
      機關查核者，縱未依規定在申報書「自行依法調整後金額
      」欄申報課稅，因納稅義務人並無逃漏稅之意圖，應不構
      成所得稅法第110 條所定逃漏稅要件，至多僅能認有同法
      第112 條所定逾期繳納稅款情節，此觀財政部56年12月5
      日臺財稅發第12339 號令：「營利事業所得稅結算申報書
      ，對於稽徵機關審定其漏開發票營業額，雖未於銷貨金額
      欄內計列，但既已另於原申報書自行調整欄內，將上項稽
      徵機關審定漏開發票營業額註明，已無匿報情事，應免依
      匿報所得處罰。」及財政部92年5 月6 日臺財稅第092045
      3012號函：「營利事業領取政府發給之拆遷補償費，未依
      …規定申報課稅，其已於營利事業所得稅結算申報書帳載
      結算金額欄內註明揭露上述所得者，可免依所得稅法第11
      0 條規定處罰。惟該營利事業既未於辦理所得稅結算申報
      時，就該補償費部分依規定計算應納稅額自行繳納，該項
      短繳之稅款，應依所得稅法第112 條規定，加徵滯納金及
      利息一併徵收。」等規定，及財政部於發佈92年5 月6 日
      臺財稅第0000000000號函釋時所刊載之新聞稿自明。
    2.查原告對於系爭短期票券利息收入6,918,500 元，因依法
      不計入所得額課稅，故應全數自帳載結算金額調減。而原
      告在辦理所得稅結算申報時，因對其申報之會計科目，由
      非營業收入項下之利息收入科目，重分類至營業收入科目
      ，致生於非營業收入項下之利息收入科目重複減除之誤繕
      。惟原告簽證會計師於查核簽證報告書非營業收入項下之
      利息收入科目之查核說明中，並未減除系爭短期票券利息
      收入金額，即已作充分註明揭露，實無任何逃漏稅捐之意
      圖，使被告一比對利息收入申報金額（即4,147,125 元）
      與該查核說明所揭露之申報數（即11,065,625元），不待
      調閱相關帳簿文據，即可發現。易言之，原告實不可能於
      申報書中明確揭示自身之逃漏稅捐作為以供被告查核。依
      首揭已在營利事業所得稅申報書註明揭露而可供稽徵機關
      查核之事項，不構成逃漏稅捐之法理，本件自無依所得稅
      法第110 條規定處罰之適用。
    3.又原申報課稅所得額係虧損，於加計系爭短期票券利息收
      入仍為虧損，並無應補繳短徵之稅款，則其依所得稅法第
      112 條規定加徵之滯納金及利息，亦無所附麗，併為敘明
      。綜上所陳，訴願決定及原處分顯難謂適法，亦違反一般
      論理法則及經驗法則。
（二）被告主張之理由：
    1.按「納稅義務人應於每年5 月1 日起至5 月31日止，填具
      結算申報書，向該管稽徵機關，申報其上一年度內構成綜
      合所得總額或營利事業收入總額之項目及數額，以及有關
      減免、扣除之事實，並應依其全年應納稅額減除暫繳稅額
      、尚未抵繳之扣繳稅額及可扣抵稅額，計算其應納之結算
      稅額，於申報前自行繳納。但短期票券利息所得之扣繳稅
      款及營利事業獲配股利總額或盈餘總額所含之可扣抵稅額
      ，不得減除。」「納稅義務人已依本法規定辦理結算申報
      ，但對依本法規定應申報課稅之所得額有漏報或短報情事
      者，處以所漏稅額二倍以下之罰鍰。納稅義務人未依本法
      規定自行辦理結算申報，而經稽徵機關調查，發現有依本
      法規定課稅之所得額者，除依法核定補徵稅額外，應照補
      繳稅額，處三倍以下之罰鍰。營利事業因受獎勵免稅或營
      業虧損，致加計短漏之所得額後仍無應納稅額者，應就短
      漏之所得額依短漏之所得額依當年度適用之營利事業所得
      稅稅率計算之金額，分別依前兩項之規定倍數處罰。」為
      所得稅法第71條及第110條所明定。
    2.經查原告辦理90年度營利事業所得稅結算申報時，利息收
      入帳列數11,128,679元，雖於會計師簽證報告利息收入明
      細項下，將調整後之金額申報為11,065,625元，但實際列
      入課說所得之利息收入總額及結算申報書自行依法調整後
      利息收入，卻將短期票券利息收入重複調減6,918,500 元
      ，申報為4,147,125 元，調減原因並未於會計師簽證報告
      書適當表達，亦非屬對所得性質認知差異所致，核已構成
      短漏報所得情事。依財政部56年12月5 日臺財稅發第1233
      9 號令及92年05月6 日臺財稅第0000000000號函釋規定，
      均需原告於結算申報書中充分揭露，始有其適用，與原告
      將短期票券利息收入於結算申報書重複減除迥異，是尚無
      上開函釋之適用。是原告短報利息收入，縱非故意，然其
      應注意，能注意而不注意，自有過失，其短漏所得額6,91
      8,500 元，違反所得稅法第110 條第3 項規定，經依首揭
      規定處罰鍰513,800 元，並無不合，原告所訴尚難謂有理
      由。據上論述，原處分及訴願決定均無違誤。
   理  由
一、本件原告起訴時，被告之代表人為張盛和，嗣於訴訟中變更
    為許虞哲，茲據新任代表人具狀聲明承受訴訟，經核無不合
    ，應予准許。
二、原告主張：原告對於系爭短期票券利息收入6,918,500 元，
    因依法不計入所得額課稅，故應全數自帳載結算金額調減。
    而原告在辦理所得稅結算申報時，因對其申報之會計科目，
    由非營業收入項下之利息收入科目，重分類至營業收入科目
    ，致生於非營業收入項下之利息收入科目重複減除之誤繕。
    惟原告簽證會計師於查核簽證報告書非營業收入項下之利息
    收入科目之查核說明中，並未減除系爭短期票券利息收入金
    額，即已作充分註明揭露，實無任何逃漏稅捐之意圖，使被
    告一比對利息收入申報金額（即4,147,125 元）與該查核說
    明所揭露之申報數（即11,065,625元），不待調閱相關帳簿
    文據，即可發現。易言之，原告實不可能於申報書中明確揭
    示自身之逃漏稅捐作為以供被告查核。依首揭已在營利事業
    所得稅申報書註明揭露而可供稽徵機關查核之事項，不構成
    逃漏稅捐之法理，本件自無依所得稅法第110 條規定處罰之
    適用。為此，依據行政訴訟法第4 條第1 項規定提起撤銷訴
    訟，求為判決如聲明所示。
三、被告則以：原告於辦理90年度營利事業所得稅結算申報時，
    利息收入帳列數11,128,679元，會計師簽證報告利息收入明
    細項下，將調整後之金額申報為11,065,625元，實際列入課
    說所得之利息收入總額及結算申報書（損益及稅額計算表）
    自行依法調整後之利息收入，卻將短期票券利息收入重複調
    減6,918,500 元，申報為4,147,125 元，調減原因並未於會
    計師簽證報告書適當表達，亦非屬對所得性質認知差異所致
    ，被告認為有短漏所得額之情事，核有漏稅額1,027,775 元
    ，已違反所得稅法第71條規定，遂依同法第110 條第3 項規
    定，處漏稅額0.5 倍之罰鍰計513,800 元。原處分及訴願決
    定均無違誤等語，資為抗辯。
四、上開事實概要欄所述之事實，為兩造所不爭執，並有原處分
    書、90年度營利事業所得稅結算申報核定通知書、核定稅額
    繳款書、90年度營利事業所得稅申報書、資產負債表、營業
    成本明細表、其他費用及製造費用明細表、捐贈費用明細表
    、總分支機構銷售額明細表、已申報扣抵進項稅額之憑證及
    進口貨物金額統計表、所得稅法規定有列支限額之項目標準
    計算表、各類給付收益扣繳稅額、可扣抵稅額與申報金額調
    節表、各類所得扣繳暨免扣繳憑單及申報書、財產目錄、股
    東股票股份轉讓通報表；89年度未分配盈餘申報書、稅額繳
    款書90年度股東可扣抵稅額帳戶變動明細申報表核定通知書
    、90年度股東可扣抵稅額帳戶變動明細申報表異常審核清單
    、被告A 一Ｚ00000000000號處分書、違章案件罰緩繳款書、
    原告90年度損益科目查核說明與應納稅額計算、原告92年8
    月14日復查申請書、90年度營利事業所得稅結算申報查核簽
    證報告書、股利憑單等件分別附原處分卷、訴願卷可稽，為
    可確認之事實。
五、歸納兩造之上述主張，本件爭執之重點在於：被告是否有所
    得稅法第110 條所規定短、漏報稅額之行為？原告稱其將系
    爭短期票券利息收入於非營業收入項下之利息收入科目重複
    減除，顯係誤繕，是否可採？被告得否依所得稅法第110 條
    第3 項規定對原告裁處罰緩？本件是否適用財政部56年12月
    5 日臺財稅發第12339 號令及92年5 月6 日臺財稅第092045
    3012號函規定？茲分述如下：
（一）按「納稅義務人應於每年五月一日起至五月三十一日止，
      填具結算申報書，向該管稽徵機關，申報其上一年度內構
      成綜合所得總額或營利事業收入總額之項目及數額，以及
      有關減免、扣除之事實，並應依其全年應納稅額減除暫繳
      稅額、尚未抵繳之扣繳稅額及可扣抵稅額，計算其應納之
      結算稅額，於申報前自行繳納。但短期票券利息所得之扣
      繳稅款及營利事業獲配股利總額或盈餘總額所含之可扣抵
      稅額，不得減除。」「納稅義務人已依本法規定辦理結算
      申報，但對依本法規定應申報課稅之所得額有漏報或短報
      情事者，處以所漏稅額兩倍以下之罰鍰。納稅義務人未依
      本法規定自行辦理結算申報，而經稽徵機關調查，發現有
      依本法規定課稅之所得額者，除依法核定補徵應納稅額外
      ，應照補徵稅額，處三倍以下之罰鍰。營利事業因受獎勵
      免稅或營業虧損，致加計短漏之所得額後仍無應納稅額者
      ，應就短漏之所得額依當年度適用之營利事業所得稅稅率
      計算之金額，分別依前兩項之規定倍數處罰。」所得稅法
      第71條第1 項、第110 條分別定有明文。
（二）依上開所得稅法第71條第1 項但書規定，短期票券利息所
      得之扣繳稅款及營利事業獲配股利總額或盈餘總額所含之
      可扣抵稅額，不得減除。本件原告於辦理90年度營利事業
      所得稅結算申報，其營業收入總額欄內短期票券利息收入
      項目，帳列數為6,918,500 元，調整減數為6,918,500 元
      ，申報數為0 元，有原告委任之會計師90年度營利事業所
      得稅結算申報查核簽證報告書第15頁（損益科目查核說明
      與應納稅額計算）可資參照，足見原告有意將上述短期票
      券利息收入從營業收入內作調減，依照稅務會計原理，即
      應將此數額調整至非營業收入項目內，始能符合上開所得
      稅法第71條第1 項但書之規定。然觀諸查核簽證報告書第
      17 頁 記載，其非營業收入總額欄，帳列數為11,187,405
      元，調整減數為6,981,554 元，申報數為4,205,851 元；
      銀行存款利息收入，帳列數為11,128,679元，調整減數為
      63,054 元 ，申報數為11,065,625元，但見原告將本件短
      期票券利息收入6,918,500 元，從非營業收入總額欄內再
      次調減，因而發生重複調減、短報營利事業所得稅之結果
      ，原告已違反上開所得稅法第71條第1 項但書之規定，至
      為灼然。又上開情事之發生，並非對所得性質認知差異所
      致，此觀上開查核簽證報告書內容，原告皆能正確無誤界
      定短期票券利息收入即可知，故本件亦無所得屬性認知差
      異之問題。
（三）另按「會計師執行業務事件，應分別依業務事件主管機關
      法令之規定辦理。」「會計師承辦財務報告之查核、簽證
      ，不得有左列情事：…四、明知會計處理與有關法令、一
      般會計原則或慣例不相一致，而未予指明。」分別為會計
      師法第8 條第1 項、第24條第4 款所明定。又「凡遇有下
      列情況之一者，除本規則第二十六條及第二十七條所稱之
      情況外，會計師得依其判斷提出保留意見之查帳報告：一
      、財務報表未依照業務主管機關之法令規定及一般公認會
      計原則編製者。二、財務報表未於先後一致之基礎上編製
      者。三、財務報表未予充分揭露者。」復為行為時會計師
      查核簽證財務報表規則第25條所明定。本件原告90年度營
      利事業所得稅結算申報，係由原告之訴訟代理人楊柳峰會
      計師所簽證，此觀該上開查核簽證報告書內頁自明，會計
      師辦理相關事務自應遵守上述規定。本件原告固主張就短
      期票券利息收入重複調整之訊息，業已充分揭露並無匿報
      情事云云。然查，遍觀上開會計師所製作之簽證報告書，
      皆未有任何關於上述短期票券利息收入調減原因之敘述，
      有該簽證報告書附原處分卷可資參核，難認原告業已充分
      揭露，自與上開原告主張理由欄內之財政部56年12月5 日
      臺財稅發第12339 號、92年5 月6 日臺財稅第0000000000
      號等函釋之要件不符，原告主張參酌上開函釋意旨，本件
      自不應處罰云云，即非可採。
（四）本件短期票券利息收入究應如何申報，法律已明定其構成
      要件，一般納稅義務人不致產生誤解；況本件申報亦經會
      計師查核簽證，會計師為稅務方面之專業人員，自有較豐
      富之學識與經驗，原告將之重複調減，自難認係誤繕所致
      。退萬步言，縱認係誤繕所致，然原告既委聘專業會計師
      申報及查核簽證，雖無故意，亦難謂無應注意、能注意而
      不注意之過失。從而，被告認定原告重複調減短期票券利
      息收入6,918,500 元，致短漏所得額6,918,500 元，漏稅
      額1,027,775 元，遂依所得稅法第110 條第3 項規定裁處
      罰鍰513,800元，自非無據。
六、綜上所述，被告以原告重複調減短期票券利息收入6,918,50
    0 元，致短漏所得額6,918,500 元，漏稅額1,027,775 元，
    遂依所得稅法第110 條第3 項規定裁處罰鍰513,800 元（計
    至百元止），其處罰既未逾越法定裁量範圍，且無與法律授
    權目的相違或出於不相關動機之裁量濫用，亦無消極不行使
    裁量權之裁量怠惰等情事，自難謂不法。原處分予以維持，
    其認事用法均無違誤，訴願決定遞予維持，亦無不合，原告
    徒執前詞，訴請撤銷原處分及訴願決定，為無理由，應予駁
    回。
七、兩造其餘陳述於判決結果不生影響，無庸一一論列，併予敘
    明。
據上論結，本件原告之訴為無理由，爰依行政訴訟法第98條第3
項前段，判決如主文。
中    華    民    國    95    年    9     月    12    日
                  第 一 庭 審 判 長 法  官  王立杰
                                    法  官  周玫芳
                                    法  官  劉錫賢
上為正本係照原本作成。
如不服本判決，應於送達後20日內向本院提出上訴狀並表明上訴
理由，如於本判決宣示後送達前提起上訴者，應於判決送達後20
內補提上訴理由書(須按他造人數附繕本)。
中    華    民    國    95    年    9     月    12    日
                                    書記官  林佳蘋


司法院資訊處製作；財團法人民間司法改革基金會備份。
